【裁判字號】    89,訴,496
【裁判日期】    900731
【裁判案由】    違反著作權法
【裁判全文】
臺灣臺南地方法院刑事判決                          八十九年度訴字第四九六號
    公  訴  人  臺灣臺南地方法院檢察署檢察官
    被      告  甲○○
    選任辯護人  周金城律師
右列被告因違反著作權法案件，經檢察官提起公訴 (八十九年度偵字第三０六三號)
，及移送併辦（八十九年度營偵字第八二八號）本院判決如左：
    主  文
甲○○無罪。
    理  由
一、公訴意旨略以：甲○○係位於臺南縣新營市○○路四十之二號「啄木鳥電視遊樂
    器專賣店」負責人，明知如附表一、二所示之遊戲光碟電腦程式著作，係非法重
    製侵害日商新力電腦娛樂股份有限公司（以下簡稱新力公司）及日商西雅企業股
    份有限公司（以下簡稱西雅公司）著作權人之著作財產權之盜版光碟，竟意圖營
    利，自民國（以下同）八十八年六月間起，在上址以每片光碟新台幣（以下同）
    二十五元之價格買入，再以每片三十元之價格售予不特定之人而交付之，侵害新
    力公司及西雅公司之著作權，並以此為常業。嗣於八十九年二月二十五日十六時
    二十分許，在上址為警查獲，並扣得甲○○所有供犯罪所用如附表一、二所示之
    盜版光碟一百七十七片及遊戲光碟目錄六本。因認被告犯違反著作權法第九十
    四條、第九十三條第三款之罪。
二、按犯罪事實，應依證據認定之，無證據不得推定其犯罪事實，又不能證明被告犯
    罪者，應諭知無罪之判決，刑事訴訟法一百五十四條、第三百零一條第一項分別
    定有明文。復按著作權法第四條第一款規定：「外國人之著作合於下列情形之一
    者，得依本法享有著作權。但條約或協定另有約定，經立法院議決通過者，從其
    約定。一：於中華民國管轄區域內首次發行，或於中華民國管轄區域外首次發行
    後三十日內在中華民國管轄區域內發行者。但以該外國人之本國，對中華民國人
    之著作，在相同之情形下，亦予保護且經查證屬實者為限。二、依條約、協定或
    其本國法令、慣令，中華民國人之著作得在該國享有著作權者。」又依同法第三
    條第一項第十二款之規定：「發行︰指權利人散布能滿足公眾合理需要之重製物
    。」故外國人之著作物需在我國同步發行，或是在國外首次發行後三十日內在我
    國發行者，方能依法取得我國著作權之保護。又所謂發行，依八十七年一月二十
    一日修正前著作權法第三條第一項第十三款之規定，係指權利人重製並散布能滿
    足公眾合理需要之重要之重製物製物而言。依現行著作權法第三條第一項第十二
    款之規定，則指權利人散布能滿足公眾合理需要之重製物。故而所謂在台灣地區
    發行，在八十七年一月二十一日前首次發行之著作物，必須權利人「重製並散布
    」重製物，在八十七年一月二十一日以後首次發行者，則只須「散布」重製物即
    可。但無論八十七年一月二十一日以前或以後，其散布之數量，均須達到一般人
    在坊間可以自出租或出售同類著作物之商店買得到或租得到之程度，始得謂滿足
    公眾合理之需要。
三、經查：
  (一)如附表一編號八「幻世機構精靈機導彈」（發行日期：八十六年十二月十一日）
    、編號九「ＧＴ實戰賽車」（發行日期：八十六年十二月二十三日）及如附表二
    編號一「電腦戰機」（發行日期：八十五年十一月二十七日）、編號二「新世紀
    福音戰士」（發行日期：八十六年三月六日）等遊戲軟體，其在我國首次發行日
    期均在八十七年一月二十一日以前，依八十七年一月二十一日修正前之著作權法
    ，需權利人舉證證明在我國發行（重製並散布）後，始受著作權法之保護。惟上
    開遊戲軟體，告訴人所提出者均只有「操作手冊」及「宣傳帶」，有告訴人提出
    之清施影像實業有限公司及盈泰股份有限公司出具之證明書影本二紙附卷可稽。
    上開操作手冊及宣傳帶僅是供宣傳使用或操作指導使用之物，並非遊戲軟體之重
    製物，尚難證明上開遊戲軟體業已在我國發行而得受我國著作權法之保護。
  (二)其餘之遊戲軟體在我國發行之數量，均如附表一、二所示。惟假設上開遊戲軟體
    在日本散布已達滿足公眾合理需求程度，日本國可配合播放上開遊戲軟體之電視
    遊樂器（PLAYSTATION主機）數量約為一千零五萬台，有新力公司一九九七年十
    二月底前日美歐PLAYSTATION總出貨量表影本一份在卷可憑。再以ＧＴ實戰賽車
    及終極保衛戰二款遊戲軟體為例，ＧＴ實戰賽車在日本國發行數量約為十二萬零
    四百五十四片，終極保衛戰發行數量則約為十八萬二千二百十二片，此亦有「九
    九年上半年一月四日至七月四日遊戲軟體發售量ＴＯＰ１００特別報導」影本二
    份在卷可憑。以此推算ＧＴ實戰賽車在日本國之散布程度約為百分之一點二，終
    極保衛戰則約為百分之一點八。以此百分比換算，PLAYSTATION主機在我國數量
    約有一百三十萬台（參卷附外貿協會進口貨物數量與價值統計表），則ＧＴ實戰
    賽車在我國應發行一萬五千六百片，終極保衛戰應發行二萬三千四百片，始為滿
    足公眾合理需求之程度。惟告訴人在我國實際發行之數量，ＧＴ實戰賽車僅有三
    千片，終極保衛戰更僅有三百片，散布程度分別為千分之二點三及萬分之二點三
    ，遠低於日本之百分之一點二、一點八達五倍、七十八倍之多，自難認上開遊戲
    軟體在我國已符合散布之要件，而得受著作權法之保護。
  (三)起訴書所載被告侵害告訴人之遊戲軟體，既均不受我國著作權法之保護，被告縱
    明知為侵害告訴人著作權之物，而仍予販賣，即不得以著作權法相繩。此外，復
    查無其他積極證據足資證明被告有犯行，尚不能證明被告犯罪，應為無罪之諭知
    。
四、移送併辦部分，因起訴部分業經判決無罪，即無一部全部之同一案件關係，自非
    起訴效力所及，本院自不得併予審究，應退由檢察官另行處理，併此敘明。
據上論斷，應依刑事訴訟法三百零一條第一項判決如主文。
本案經檢察官曲鴻煜到庭執行職務
中    華    民    國      九十        年      七      月    三十一    日
    臺灣臺南地方法院刑事第五庭
                                          法  官  林  英  志
右正本證明與原本無異。
如不服本判決，應於判決送達後十日內，向本院提出上訴狀。
                                          書記官  謝  國  欽
中    華    民    國      九十        年      七      月    三十一    日
附表一（著作權人：新力公司）
┌───┬─────────┬──────┐
│編號  │名            稱  │進口數量    │
├───┼─────────┼──────┤
│一    │終極保衛戰        │三百片      │
├───┼─────────┼──────┤
│二    │狂野歷險記２      │二百片      │
├───┼─────────┼──────┤
│三    │亞克傳承３        │六百片      │
├───┼─────────┼──────┤
│四    │電線              │三百二十二片│
├───┼─────────┼──────┤
│五    │浪漫跑車旅２      │三千片      │
├───┼─────────┼──────┤
│六    │骰子大戰２        │六百片      │
├───┼─────────┼──────┤
│七    │列車驚魂          │五百片      │
├───┼─────────┼──────┤
│八    │幻世虛構精靈機導彈│一百五十片  │
├───┼─────────┼──────┤
│九    │ＧＴ實戰賽車      │一百片      │
├───┼─────────┼──────┤
│十    │動感小子          │五十片      │
├───┼─────────┼──────┤
│十一  │寶貝龍            │一百片      │
├───┼─────────┼──────┤
│十二  │龍魂騎士救世傳說  │二千八百片  │
├───┼─────────┼──────┤
│十三  │骰子大戰１        │三百五十片  │
└───┴─────────┴──────┘
附表二（著作權人：西雅公司）
┌──┬───────┬─────────┐
│編號│名      稱    │ 進  口  數  量   │
├──┼───────┼─────────┤
│一  │電腦戰機      │    八十片        │
├──┼───────┼─────────┤
│二  │新世紀福音戰士│    八十片        │
└──┴───────┴─────────┘


司法院資訊處製作；財團法人民間司法改革基金會備份。
